Inventaris van het archief van de familie Van Matenesse en van de Heerlijkheid Matenesse, 1251-1917
Nationaal Archief, Den Haag
- Zakelijk, B
  - Huizen en heerlijkheden
    - De heerlijkheid Opmeer, 10
      - Beheer, E
        - Personeel, 1
          - Baljuw en schout
            - Akte van aanstelling door Adriaan van Matenesse van Pieter van Bywaerd tot baljuw en schout van Opmeer, afschrift, z.j. van afschrift., 1670, 1654; ---; 1 stuk
            - Brief van Dirk Simonsz., schout van Opmeer, aan Agatha van Alkemade betreffende de straf van Maarten Jansz. wegens doodslag op Pieter Cornelisz. van Nibbixwoud., 1561; ---; 1 stuk
            - Brief van Johan van Matenesse aan Reinout de Grebber, baljuw van Opmeer, betreffende de diefstal van kaas., 1601; ---; 1 stuk
          - Schout
            - Akte van bevestiging door Hugo Pietersz. van zijn aanstelling door Johanna van Zwieten tot schout van Opmeer., 1532; ---; 1 charter
        - Ezgendommen, 2
          - Akte van overdracht door de kinderen van Floris van de Boekhorst van de Melm en Leye in Opmeer en Spanbroek, afkomstig van Floris en Gijsbert van de Boekhorst, aan Anna, dochter van Jacob van Noordwijk, weduwe van Gijsbert van Duvenvoorde., 1518; ---; 1 stuk
          - Akte van overdracht door Johan van Culemborg van 8 hont in Opmeer aan Simon Jansz., 1555; ---; 1 stuk gechirografeerd
          - Akte van overdracht door Agatha van Alkemade van landen, erfpachten en renten in Opmeer en Spanbroek aan Johan van Matenesse en Florentina van Culemborg, zijn vrouw., 1566; ---; 1 charter
          - Stukken betreffende een geschil tussen Johan van Matenesse en kopers van de Melm in Opmeer, die erfpacht is., 1636-1640; 1121; 4 charters en 3 stukken aaneengehecht
          - Akte van overdracht door Anton Jansz. c.s. van ca. 1 morgen in Opmeer aan Johan van Matenesse voor de aanleg van een nieuwe weg., 1641; 1122; 1 charter
          - Akte van overdracht door Gijsbert van Matenesse van 3 morgen 77 roeden 6 voet in Opmeer met het huis daarop aan Maarten van der Goes., 1659; 1123; 1 charter
        - Financiën, 3
          - Stukken betreffende de verpachting door de heer van Opmeer van de visserij in de Berkmeer., 1571-1616; ---; 7 stukken
          - Akte van verpachting door Johan, Gijsbert en Adriaan van Matenesse van 17 morgen in Opmeer, genaamd de Melm, aan Dirk en Jacob Jan Folkertsz. en Jan Pieter Sierkensz., 1571; 1125; 1 stuk
          - Akte van verpachting door Johan van Matenesse van 100 roeden in Opmeer aan Pieter Paulusz., 1650; 1126; 1 charter
      - Bestuur, F
        - Brief van F. Meerhout aan Johan van Matenesse betreffende de aanstelling van nieuwe schepenen in Opmeer., 1572; ---; 1 stuk
        - Brief van Johan de Mist aan Johan van Matenesse betreffende de voordracht van de vroedschap en de visserij in Opmeer, afschrift., z.j., 1625; 1128; 1 katern
        - Brief van het bestuur van Opmeer aan Adriaan van Matenesse betreffende de aanstelling van een koster en schoolmeester, waarin nog niet voorzien is. afschrift., z.j., 1654; ---; 1 stuk
        - Attestatie van burgemeesters en regeerders van Opmeer betreffende een geval van boedelaanvaarding onder beneficie van inventaris., 1683; 1130; 1 stuk
      - Verzamelde stukken, G
        - Akte van overdracht door hertog Filips van Bourgondië van de oude voorrechten, die in 1426 verbeurd waren, aan Spanbroek, afschrift., 1530, 1456; ---; 1 stuk
    - De heerlijkheid Giessen, 11
      - Verwerving en belening, A
        - Akten van belening door het leenhof van Altena met de heerlijkheid Giessen., 1392-1417; div.nrs.; 2 charters
          - Van Jan van Giessen, 1392, ---
          - Van Christina van Giessen, 1417, ---
        - Akten van belening door de Staten van Holland met de heerlijkheid Giessen, de Weenaart, de Inschild en de hofstede het Zand in Giessen., 1633-1670; div.nrs.; 3 charters
          - Van Florentina van Matenesse, 1633, 1134
          - Van Karel Valkenaar, 1670; met bijlage, 1670, 1135; 2 charters
        - Akte van belening door de Staten van Holland van Johan van Matenesse met de Weenaart en de heerlijkheid daarvan en huis en hofstede en het Zand met toebehoren., 1611; 1136; 1 charter
      - Betwisting en bevestiging, B
        - Sententie van het Hof van Holland in het geschil tussen Amelis van Matenesse enerzijds en Hendrik Piek en Maria van Matenesse anderzijds betreffende de eigendom van de heerlijkheid Giessen en Weenaart, die aan de eerste wordt toegewezen., 1629; 1137; 1 stuk
          Zie ook: Heerlijkheid Lisse, inv.nrs. 71-72.
        - Akte van willige condemnatie door het Hof van Holland van Amelis van Matenesse in een overeenkomst van 1632., 1138; 1 charter
        - Stukken betreffende een geschil tussen Hendrik Valkenaar, erfgenaam van Amelis van Matenesse, en Elisabeth van Grevenbroek, erfgename van Joost Piek., 1635-1636; 1139; 2 charters en 1 stuk
          De inv.nrs. 1138-1139, waarin het onderwerp niet blijkt, zullen op Giessen betrekking hebben.
      - Eigendommen en bezittingen, C
        - Akten van belening door het leenhof van Altena met de Weenaart en de Inschild., 1387-1388; div.nrs.; 3 charters
          Zie ook: inv.nrs. 1134-1136.
          - Van Johan van Goor, 1387, ---
          - Van Johan van Goor, 1388; met vidimus, 1399, ---; 2 charters
        - Akten van belening door het leenhof van Altena met delen van de Weenaart., 1487-1499; div.nrs.; 2 charters
          - Van Johan van Goor Willemsz. met de helft, 1487, ---
          - Van Johan van Goor Jansz. met de mindere helft en een derde van de meerdere helft, 1499, 1143
        - Akte van belening door hertog Albrecht van Vastraad van Giessen met een huis en hofstede in Giessen., 1372; ---; 1 charter
        - Akten van belening door het leenhof van Altena met een huis en hofstede, genaamd het Zand, in Giessen, 1441-1468; met bijlage., 1467; div.nrs.; 4 charters
          Zie ook: inv.nrs. 1134-1135.
          - Van Christina van Giessen, 1441, ---
          - Van Melchior van Goor, 1465, ---
          - Van Johan van Goor, 1468; met bijlage, 1467, ---; 2 charters
        - Akte van belening door de Staten van Holland van Johan van Matenesse met de Inschild in Giessen., 1604; 1148; 1 charter
          Zie ook: inv.nrs. 1134-1135 en 1140-1141.
        - Akte van verpachting door deken en kapittel van Oudmunster te Utrecht van de tienden van de Inschild aan Johan van Goor., 1542; ---; 1 charter
        - Akte van kwijtschelding door Jacob van Hoorne, heer van Altena, van de leenband van 21/2 morgen, genaamd de Geer, in Giessen aan Johan van Goor, 1468, met vidimus., 1473; ---; 2 charters
        - Akte van overdracht door Johan van Goor van een stuk land, genaamd de Geer, in Giessen aan Pieter Arnout Rutgersz., 1470; 1151; 1 charter
        - Akte van overdracht door Melchior de Grauwe, drost van Eethen en Meeuwen, van een huis met 5 morgen 3 hont in Giessen in de St. Romboutspolder aan Hendrik Valkenaar, heer van Dukenburg., 1653; 1152; 1 charter
      - Beheer, D
        - Stukken betreffende een geschil tussen Johan van Matenesse en Joris Nobel wegens het vervoer van vee, vallend onder de heerlijkheid Weenaart, naar Woudrichem., 1603; 1153; 1 charter en 1 stuk aaneengehecht
        - Stukken betreffende de dagvaardiging door Johan van Matenesse van Pieter Pus wegens versperring van de laan van zijn hofstede Inschild in Giessen., 1611; 1154; 1 charter en 1 stuk aaneengehecht
        - Stukken betreffende een geschil tussen Johan van Matenesse, heer van Giessen, en Joost van Rijswijk, baljuw van Altena, betreffende de inning der boeten in de heerlijkheid Giessen., 1612; 1155; 1 charter en 1 stuk aaneengehecht
        - Vonnis van schepenen van Beesd in het geschil tussen Matthijs Muyter, schout van Giessen, en Dirk van Gessel betreffende verbeurte van diens vee., 1648; ---; 1 charter
    - De heerlijkheid Lisse en het huis Dever, 12
      - Verwerving en belening, A
        - Akten van belening door koning Filips II en de Staten van Holland met de heerlijkheid Lisse., 1581-1670; div.nrs.; 6 charters en 1 stuk
          - Van François de Virieu, 1581, 1157
          - Van Johan van Matensse, met afschrift, 1628, 1611, 1158; 1 charter en 1 stuk
          - Van Florentina van Matenesse ook met een woning en percelen in Lisse, 1633, 1159
          - Van Willem van Matenesse, 1659, 1160
          - Van Hendrik Valkenaar, 1668, 1161
          - Van Karel Valkenaar, 1670, 1162
      - Higendommen en bezittingen, B
        - Akte van belening door koning Filips II van Johan van Matenesse met een duin, genaamd Berkhout, in Lisse, 1580; met bijlage., 1579; 1163; 2 charters
        - Akte van belening door de Staten van Holland van Karel Valkenaar met een woning en ca. 20 morgen in Lisse., 1670; 1164; 1 charter
        - Akte van overdracht door Andries de Kok en Johan Stoop van een huis en 570 roeden in Lisse aan Pieter Groenendijk., 1629; 1165; 1 charter
          Dit perceel kwam kennelijk op een later tijdstip in handen van de heer van Lisse.
      - Beheer, C
        - Register van de lenen van de hofstede Dever, 1375-1580; met aantekeningen van Nikolaas van Matenesse betreffende zijn familie., 1504-1557; 1166; 1 deel
          Zie: C. Hoek, Repertorium op de lenen van de hofstad te Lisse, later genaamd Dever, 1375-1580 (1759), in: "0ns Voorgeslacht", jrg. 29, 1974, pp. 133-144.
        - Memorie van Nikolaas van Matenesse betreffende Reinier Dever en het goed van Lisse, z.j.; met lijst van leenmannen van Dever., 1167; 1 stuk
        - Akte van benoeming door ingelanden van Lisse, onder wie Johan van Matenesse, Noordwijkerhout en Voorhout, gelanden van de Lage venen, van een commissie ter bestudering der kosten van waterlozing door het Keukenduin., 1587; ---; 2 stukken
        - Stukken betreffende de aanstelling door Amelis van Matenesse van Adriaan van Gorcum tot schout en secretaris van Lisse., 1627; ---; 2 charters en 1 stuk
    - Het huis Alkemade, 13
      - Lijst van de lenen van de hofstede Alkemade., z.j.; ---; 1 stuk
    - Het huis Ulft, 14
      - Register van de lenen van de hofstede Ulft, afschrift., z.j., 1370-1541; 1171; 1 deel
      - Akte van overdracht door Hendrik van Averhaghe van 4 malder zaailand, genaamd Kuydel, belast met tijns voor Reinier van Azewijn, aan Arnout die Hoghener., 1401; ---; 1 charter
      - Attestatie van Johan Gerlich sGrevenz. van zijn belening door Reinier van Azewijn met een tiende, genaamd Hoymaat, in Gendringen in de buurschap Megchelen., 1556; ---; 1 charter
      - Sententie van het Hof van Gelderland in een geschil tussen Reinier van Azewijn, Johan van Raesfelt en Adriaan van Matenesse enerzijds en Herman, graaf van Bergh, anderzijds betreffende het recht van jacht., 1612; ---; 1 stuk
- Verzamelde stukken, C
  - Akte van overdracht door Jan van Heusden en Aleid, zijn vrouw, van een stuk land, genaamd Eickholt, in "Donsbruggen", aan Gerard van den Zande., 1411; ---; 1 charter
  - Akte van schuldbekentenis door Lode Steynkamp, Otto van den Wijlant, Gerard van der Kornhorst Dirksz. en Gerard van der Kornhorst Hermansz. van ƒ 154,- aan Johan Hüpertsz., 1428; ---; 1 charter
  - Akte van scheiding en deling van de nalatenschap van Jan van Wely., 1438; ---; 1 charter
  - Attestatie van Koenraad van Westhusen, provinciaal van de predikheren in Saksen, betreffende de opneming van Elisabeth Thatzen in zijn orde., 1445; ---; 1 charter
  - Akte van huwelijksvoorwaarden tussen Gerard van Hardenbroek en Geertruida van Camphuizen., 1484; ---; 1 charter
  - Akte van overeenkomst door Vincent van Eyll, proost van Oldenzaal, met Bernard van Eyll, zijn broer, betreffende diens huwelijk met Otto van der Hovelinck., 1493; ---; 1 charter
  - Akte van overdracht door Filips de Schone van ƒ 100,- jaarlijks op de domeinen van Mechelen en Heyst aan Colart de Pottes, rentmeester, 1505; afschrift., z.j.; ---; 1 stuk
  - Akte van overeenkomst door edelen voor kleine steden en platteland van Holland met de steden Dordrecht, Haarlem, Delft en Gouda betreffende betaling van 5000 pond jaarlijks, 1523; vidimus., 1637; ---; 1 charter
  - Akte van verheffing door keizer Karel V van Arnout Proenen, burger van Antwerpen, in de adelstand, 1527; vidimus., 1615; ---; 1 charter
  - Akte van schuldbekentenis door Donaas en Richard Haverboudt van 18 pond aan Guillaume van Marivoorde wegens de koop van een paard., 1540; ---; 1 charter
  - Akte van schuldbekentenis door Pieter Hermansz., schipper, van 36 pond aan Hubert Gerardsz. van Delft wegens de koop van een koggeschip, 1557; gecancelleerd., 1584; ---; 1 charter
  - Akte van schuldbekentenis door Hubert Gerardsz. van Delft, van 42 pond aan Cornelis Hildebrandsz. wegens de koop van een karveel, 1557; met bijlage., 1559; ---; 2 charters
  - Akte van overeenkomst door Hendrik Indropwick, kloosterling van Bethlehem bij Doetinchem, met Hendrik Ovelink, zijn zwager, betreffende huwelijksvoorwaarden en testament van wijlen Aleid Indropwick, diens vrouw., 1567; ---; 1 charter
  - Akte van verpanding door de erfgenamen van Albert van Huchtenbroek van 14 morgen in Amerongen voor ƒ 25,- jaarlijks, toegezegd aan de erfgenamen van Cornelis van Leeuwen., 1582; ---; 1 charter
  - Akte van overdracht door Cornelis Cornelisz. Joosten te Werkhoven van ƒ 6,- 5 st. jaarlijks op zijn goed in Utrecht aan Gerard Gijsbertsz., 1589; ---; 1 charter
  - Akte van huwelijksvoorwaarden tussen Joost Willemsz. van Nieuwpoort en Belieke van Royen., 1594; ---; 1 charter
  - Testament van Rochus de Biesser., 1602; ---; 1 charter
    Slechts de helft is bewaard.
  - Akte van overdracht door Jacob Cornelisz. en Neeltje Deustend., zijn vrouw, van ƒ 12,- 10 st. jaarlijks op hun goed in het land van Utrecht aan Hildegonde, weduwe van Gerard Gijsbertsz., 1604; ---; 1 charter
  - Akte van belening door de Staten van Zeeland van François Sandelijn met ƒ 625,- jaarlijks op de heerlijkheid Vossemeer., 1604; ---; 1 charter
  - Akte van schuldbekentenis door B. Noiret van ƒ 90,- aan Salomo de Vogel wegens de koop van laken., 1606; ---; 1 stuk
  - Akte van overdracht door Hendrik Christiaansz. van Palats van ƒ 24,- jaarlijks op zijn goed in stad en land van Utrecht aan Jasper van Blankevoort, schoenmaker te Utrecht., 1607; ---; 1 charter
  - Akte van overdracht door Nikolaas van Blijenvoort van ƒ 25,- jaarlijks op zijn goed in het land van Utrecht aan Hendrik Christiaansz. van Palats., 1608; ---; 1 charter
  - Akte van overdracht door Jacob Adriaansz. van Adrichem van ƒ 112,- 10 st. jaarlijks gevestigd op 15 augustus 1615, aan Johan Vermeren., ---; 1 charter
    Een getransfigeerd charter ontbreekt.
  - Akte van bevestiging door het Hof van Utrecht van Splinter van Velpen en Toontje van Buren, zijn vrouw, in de beschikkingen over hun goed., 1630; ---; 1 charter
  - Akte van overdracht door Jan Damen te Jutfaas en Anton de Widt van ƒ 18,- 15 st. op hun goed in stad en land van Utrecht aan Willem Adriaansz., 1630; ---; 1 charter
  - Testament van Goirda, dochter van Jacob Gijsbertsz., gehuwd met Anton de Widt, korenkoper te Utrecht., 1633; ---; 1 stuk
  - Codicil van Willempje Hendriksd., weduwe van Jacob Gijsbertsz., te Oostveen., 1633; ---; 1 stuk
  - Testament van Goirda Jacobsd., gehuwd met Anton de Widt., 1649; ---; 1 stuk
  - Aantekeningen betreffende de familie Van der Haeghen over 1361-1635., z.j.; ---; 1 stuk
  - Brieven van J. Scheltema betreffende de kwartieren van Herman van Bourgondië., 1804; ---; 2 stukken